【裁判字號】    97,交聲,1666
【裁判日期】    980123
【裁判案由】    違反道路交通管理處罰條例聲明異議
【裁判全文】
臺灣士林地方法院交通事件裁定        97年度交聲字第1666號
原處分機關  臺北市交通事件裁決所
異  議  人
即受處分人  甲○○
上列異議人即受處分人因違反道路交通管理處罰條例案件，對於
臺北市交通事件裁決所於民國97年11月14日所為之裁決（北市裁
罰字第裁22-AEX205341號），聲明異議，本院裁定如下：
    主  文
異議駁回。
    理  由
一、按「汽車駕駛人，行經有燈光號誌管制之交岔路口闖紅燈者
    ，處新臺幣1800元以上5400元以下罰鍰。」、「汽車駕駛人
    有下列各款所列條款之一者，除依原條款處罰鍰外，並予記
    點：．．．三、有第43條、第53條或第54條情形之一者，各
    記違規點數三點。」，道路交通管理處罰條例第53條第1 項
    、第63條第1項第3款分別定有明文。
二、原處分意旨略以：異議人即受處分人於民國97年10月2 日晚
    間7 時40分許，駕駛車號8U-6489 號自小客車行經臺北市○
    ○○路○ 段前，經臺北市政府警察局內湖分局潭美派出所員
    警舉發「駕車行經有燈光號誌管制之交岔路口闖紅燈」之違
    規，爰依道路交通管理處罰條例第53條第1 項、第63條第1
    項第3 款，裁處異議人新臺幣（下同）2 千7 百元，並記違
    規點數3點。
三、聲明異議意旨略稱：當天伊駕車行經上開路口時，號誌顯示
    紅燈，伊就在停止線後方煞停車輛，並打到空檔，輕踩住煞
    車後，開始在車上找東西，惟因該處路面略有斜度，伊沒有
    把煞車踩死，故車子還是慢慢往前滑行，但伊沒有注意到，
    等到警察從後方騎機車過來繞到伊前方攔檢，伊才發現車輛
    已超過停止線，伊沒有闖紅燈的意思，頂多只是未依標線指
    示行車，爰聲明異議，請求撤銷原處分。
四、按人民違反法律上之義務而應受行政罰之行為，法律無特別
    規定時，雖不以出於故意為必要，仍須以過失為其責任條件
    。但應受行政罰之行為，僅須違反禁止規定或作為義務，而
    不以發生損害或危險為其要件者，推定為有過失，於行為人
    不能舉證證明自己無過失時，即應受處罰，司法院大法官會
    議釋字第275 號決議亦著有明文，本件異議人自承其受員警
    舉發時，車輛確有在紅燈號誌情形下超越停止線之事實，則
    是否確有其所述車輛於空檔狀態向前滑行之情事，其對此是
    否均無過失等，自應由異議人負舉證責任。經查：
  (一)本件經證人即舉發警員傅雄俊到庭具結證稱：伊當天騎機車
    經過臺北市○○○路○ 段機車引道旁的匝道口時，現場視線
    良好，沒有障礙物，光線也足夠，伊看到異議人所駕駛的系
    爭自小客車之行進方向是紅燈，但該車仍慢慢超越停止線，
    到後來整部車不但已超過停止線，還超越了該行車方向燈光
    號誌所在位置的路口，停在卷附照片紅色X 型標示的右上方
    處（按：見本院卷第6 頁第2 張照片），伊就上前取締，因
    該車車速很慢，伊就把機車騎到該車前方攔檢後開立違規單
    ，異議人那時候是跟伊說前面有1 台計程車闖紅燈，她就跟
    著開，為什麼伊不去追那部計程車等語，但因伊沒有看到前
    面那部計程車違規情形，所以沒有去取締，後來異議人有簽
    收違規單，伊就離開；異議人當時並沒有提到她的車子是放
    空檔，她在找東西的事情等語詳實（見本院卷第29至31頁）
    ，查證人身為執法員警，自無理由甘冒偽證刑責無故設詞誣
    陷異議人，是其證言應足採信。
  (二)異議人雖以前情置辯，惟依其自稱車輛經警方舉發時之停放
    位置（見本院卷第30頁、第6 頁最下方照片黑色方框處），
    系爭車輛並非僅有車頭部分超越停止線，而係整部車身均已
    處於停止線前方，其移動之距離非短，而衡以經驗法則，駕
    駛人於車輛停於路口等候通行號誌，將排檔推至空檔時，為
    避免車輛因路面坡度而滑動致生行車事故，於未確認車輛處
    於完全靜止狀態前，應踩足煞車並隨時注意車輛有無移動情
    形，此為一般駕駛人均知悉之遵行事項，若謂本件異議人原
    將車輛煞停於停止線後方，因放空檔未踩足煞車，致車輛向
    前滑動直至整部車身均已超越停止線，異議人仍未察覺，實
    與常情不符，又依上開證人所言，異議人於受舉發當時並未
    向證人提及此節，異議人受攔停時車輛亦已超越路口，並非
    如異議人所稱之位置，且異議人自承其上開所辯除依據一般
    開車習慣外，無其他證據可資佐證（見本院卷第31頁），不
    足證明其所辯非虛，況縱其所辯屬實，其本應注意防止車輛
    在紅燈狀態下滑行超越停止線，復未舉證有何不能注意情事
    ，竟疏未注意此節，亦不得免除其過失責任。
  (三)異議人另稱本件舉發員警是把機車騎到伊車頭前方攔檢，若
    伊確有闖紅燈，車速一定很快，員警怎麼可能敢騎到伊車前
    云云，惟查，證人傅雄俊前揭已證稱因異議人所駕之車輛於
    超越停止線、路口時車速很慢，證人始會把機車騎到該車前
    方攔檢等語詳實，而一般闖紅燈之交通違規事件雖以快速行
    車較為常見，惟駕駛人為免過於引人注目，以慢速闖越紅燈
    ，亦非不可想像，自不足為有利異議人之認定。
  (四)綜上，異議人所辯，洵難置採，堪認異議人確有本案之違規
    事實無疑，原處分機關依據道路交通管理處罰條例第53條第
    1 項、第63條第1 項第3 款規定，裁處異議人2 千7 百元罰
    鍰，並記違規點數3 點，核無違誤，本件聲明異議為無理由
    ，應予駁回。
據上論斷，依道路交通案件處理辦法第19條，裁定如主文。
中    華    民    國    98    年    1     月    23    日
                  交通法庭    法  官  黃珮茹
以上正本證明與原本無異。
如不服本裁定應於送達後5日內向本院提出抗告狀。
                              書記官  張馨尹
中    華    民    國    98    年    1     月    23    日


司法院資訊處製作；財團法人民間司法改革基金會備份。
